臺灣高等法院臺中分院刑事判決　　　　 94年度上易字第815號
上　訴　人　臺灣臺中地方法院檢察署檢察官
被　　　告　乙○○
上列上訴人因被告（家暴）傷害案件，不服臺灣臺中地方法院94
年度易字第434號中華民國94年4月27日第一審判決（起訴案號
：臺灣臺中地方法院檢察署93年度偵字第16217號），提起上訴
，本院判決如下：
    主 　　 文
上訴駁回。
    理      由
一、本案經本院審理結果，認被告乙○○被訴傷害犯行係屬不能
    證明，其證據及理由，業據第一審判決書理由欄記載甚詳，
    爰引用之（如附件）。原審以不能證明被告犯罪，而依刑事
    訴訟法第三百零一條第一項規定，諭知無罪之判決，經核認
    事用法，並無不合，檢察官上訴意旨雖猶謂「(一)原審判決被
    告乙○○無罪，無非以證人阮慶堂、陳雙之證詞為據，然被
    告於警訊時已明白供稱：「（問：你們當日九十三年八月十
    三日零時三十分，發生爭吵時有無其他人在場？）答：只有
    我的兩個小孩子在場。」，顯見證人阮慶堂、陳雙並無在場
    見聞，況其等為被告之父、母，與被告關係至親，其等證稱
    被告並無動手毆打告訴人云云，顯係虛構偏袒被告之詞。(二)
    又兩造之女阮芷嬋自告訴人離家後迄今半年多來，被告均阻
    擾告訴人與子女會面交往，告訴人到學校欲探視子女，亦遭
    老師以父親交代不准讓媽媽接近為由拒絕，被告於偵查當時
    獲悉告訴人握有與小孩之該等錄音後，對小孩更嚴苛要求不
    准提及此事，甚至必須更改說詞，被告之母更常以「你媽媽
    是壞人」、「不可以吃媽媽買的東西」等語教導小孩，而阮
    芷嬋年僅六歲，本已缺乏是非判斷能力，更易受大人影響，
    原判決以其證詞認被告無毆打告訴人，亦屬率斷，原審判決
    認事用法顯有違誤之處。」等語。
二、惟(一)按告訴人之告訴，係以使被告受刑事訴追為目的，是其
    陳述是否與事實相符，仍應調查其他證據以資審認，最高法
    院五十二年台上字第一三００號判例意旨可資參照，故倘僅
    有告訴人之片面指述，顯難認被告有成立犯罪之可能，此理
    不辯自明。(二)查本件告訴人指訴被告涉有傷害罪嫌，無非以
    其所提之診斷證明書一紙為佐証，然告訴人指訴被告於民國
    九十三年八月十三日凌晨零時三十分許，在臺中縣沙鹿鎮○
    ○里○○路竹民巷四九號住處，以徒手方式，毆打告訴人，
    致告訴人因而受有頭部外傷、左肩挫傷等傷害。而告訴人所
    提卷附之診斷證明書其診斷日期，係九十三年八月十五日，
    且告訴人亦遲遲至九十三年八月二十七日始向警方提出告訴
    ，本件果如告訴人指訴被告於九十三年八月十三日即涉有對
    其傷害罪，揆之常情，自應於事發之際，即應馬上取具診斷
    證明書後，即時提出傷害之告訴，惟告訴人丙○○遲延其取
    得診斷證明書，已難証明其所受傷害係被告乙○○所為，而
    其相隔多日方始告訴被告乙○○有傷害犯行，亦不免令人懷
    疑係告訴人丙○○事後多日有出於其他不單純動機，始有遲
    延告訴之舉，是告訴人丙○○其告訴之實情，自屬可疑，告
    訴人丙○○之指訴，其取具診斷證明書，尚無足為告訴人丙
    ○○告訴之積極明確補強證據。(三)證人即被告及告訴人之女
    阮芷嬋於原審法院審理時，已證稱「在告訴人離家（即九十
    三年八月十三日）之前，有看過告訴人與被告吵架，當時係
    告訴人打被告，用東西丟。之後，告訴人有至幼稚園叫彼與
    彼之弟弟說「爸爸打媽媽」，加以錄音。是告訴人要求彼說
    「爸爸打媽媽」的。」等語。則證人即被告及告訴人之女阮
    芷嬋於原審法院之供證，既未証明被告乙○○於當天有傷害
    告訴人之情事，並經原審法院詳敘其理由。自亦不能據上開
    供詞，作為告訴人丙○○指訴之佐証。(四)又被告依法不負自
    證無罪之義務，在別無積極證據之情形下，被告之辯解縱有
    未合，惟在別無積極證據之情形下，自難違反刑事訴訟法第
    一百五十四條之規定，而推定被告有犯罪之事實至明，本件
    被告乙○○辯稱「當天其與告訴人丙○○雙方僅發生口角爭
    執，之後告訴人即自行騎乘機車離去，離去並未受有任何傷
    害。」等語。則被告上開所辯，縱證人即被告之父、母阮慶
    堂、陳雙二人未於被告乙○○與告訴人丙○○雙方發生口角
    爭執在場，而無法証明被告乙○○所辯屬實與否，惟本件不
    能單採告訴人丙○○之指訴，為認定被告乙○○傷害事實之
    唯一依據，本件檢察官對於起訴之犯罪事實，所負提出證據
    及說服之實質舉證責任，又無其他積極證據足認告訴人丙○
    ○指訴為實在，基於無罪推定之原則，自應為被告乙○○無
    罪判決之諭知。(五)公訴人上訴認應就被告乙○○論罪科刑，
    而指摘原判決不當，為無理由，應予駁回。
三、據上論斷，應依刑事訴訟法第三百七十三條、第三百六十八
    條，判決如主文。
本案經檢察官甲○○到庭執行職務。
中　　華　　民　　國　　94　　年　　8 　　月　　9　　 日
                刑事第二庭  審判長法　官　李　璋　鵬
                                  法　官　方　艤　駐
                                  法　官　蕭　錦　鍾
上列正本證明與原本無異。
不得上訴。
                                  書記官　廖　次　芬
中　　華　　民　　國　　94　　年　　8 　　月　　9 　　日
                                                      Ｉ
